【裁判字號】    99,交聲,924
【裁判日期】    990729
【裁判案由】    違反道路交通管理處罰條例聲明異議
【裁判全文】
臺灣桃園地方法院交通事件裁定        99年度交聲字第924號
原處分機關  交通部公路總局新竹區監理所桃園監理站
異  議  人
即受處分人  乙○○
送達代收人  甲○○
上列受處分人因違反道路交通管理處罰條例案件，對於交通部公
路總局新竹區監理所桃園監理站民國99年6 月30日所為之桃監裁
罰字第裁52-DB0000000號違反道路交通管理事件裁決書，聲明異
議，本院裁定如下：
    主  文
原處分撤銷。
乙○○汽車駕駛人酒精濃度超過規定標準，處罰鍰新臺幣參萬肆
仟伍佰元，吊扣小型車普通駕駛執照拾貳個月，並施以道路交通
安全講習。
    理  由
一、原處分意旨略以：異議人即受處分人（下稱異議人）乙○○
    於民國99年6 月30日0 時10分許，駕駛車牌號碼為1919-RY
    號自用一般小客車，在桃園縣龜山鄉○○路○ 段與三民路口
    ，為桃園縣政府警察局龜山分局大林派出所員警舉發「酒後
    駕車，經測定酒測值超過標準值」違反道路交通管理事件，
    當場掣發桃警局交字第DB0000000 號舉發違反道路交通管理
    事件通知單（下稱舉發通知單）。嗣經交通部公路總局新竹
    區監理所桃園監理站（下稱原處分機關）以其違規事證明確
    ，依照道路交通管理處罰條例第35條第1 項第1 款、第24條
    第1 項第2 款之規定，裁處異議人罰鍰新臺幣（下同）3 萬
    4,50 0元，吊扣駕駛執照12個月，並施以道路交通安全講習
    等處分。
二、本件異議意旨略以：異議人對於本件違規行為並不爭執，惟
    異議人是駕駛自用一般小客車違規，應吊扣小型車普通駕照
    即可，卻遭原處分機關吊扣職業小客車駕照，因異議人係職
    業小客車司機，致影響異議人工作權甚鉅，為此聲明異議等
    語。
三、按飲酒後，其吐氣所含酒精濃度超過每公升0.25毫克以上者
    ，不得駕車；又汽車駕駛人，駕駛汽車經測試檢定，有酒精
    濃度超過規定標準者，處15,000元以上60,000元以下罰鍰，
    並當場移置保管其車輛及吊扣其駕駛執照1 年，且應接受道
    路交通安全講習。道路交通安全規則第114 條第2 款及道路
    交通管理處罰條例第35條第1 項第1 款、第24條第1 項第 2
    款分別定有明文。然現行道路交通管理處罰條例第68條僅規
    定「汽車駕駛人，因違反本條例及道路交通安全規則之規定
    ，受吊銷駕駛執照處分時，吊銷其持有各級車類之駕駛執照
    」並未包括吊扣之情形。且參道路交通管理處罰條例第68條
    於94年12月14日之修正理由，係稱：「原條文將違法或違規
    駕駛人所持有各級車類之駕駛執照一併吊扣，失之過酷，影
    響人民工作及生活過鉅」等語（見立法院公報第94卷第70期
    第136 頁至第138 頁之院會紀錄暨修正道路交通管理處罰條
    例第68條之立法理由），顯見依修正後道路交通管理處罰條
    例第68條規定，汽車駕駛人因違反道路交通管理處罰條例及
    道路交通安全規則之規定，受「吊扣」駕駛執照處分時，僅
    能「吊扣」違規當時所駕駛車輛之駕駛執照，不再「吊扣」
    其持有各級車類之駕駛執照甚明。因此，道路交通管理處罰
    條例第35條規定所需吊扣之駕照，應係指酒精濃度超過規定
    標準駕駛遭查獲時所駕駛車輛之駕照，而不得將遭查獲人所
    持有各級車輛之駕照均予吊扣，合先敘明。
四、經查：
（一）本件異議人現持有之駕駛執照為職業小客車駕駛執照，其
      係於87年1 月26日取得普通小客車駕駛執照，復於99年4
      月1 日換發職業小客車駕駛執照等節，此有桃園監理站汽
      車駕駛人螢幕列印及汽車駕駛人經歷證明書各1 紙在卷可
      稽（參見本院卷第12頁至第13頁），是異議人持有職業小
      客車駕駛執照於上開時、地，駕駛自用一般小客車，經檢
      測後酒精濃度為每公升0.51毫克，超過標準值為每公升0.
      25毫克之違規事實，為異議人所不爭執，且有桃警局交字
      第DB0000000 號舉發通知單影本、原處分機關99年6 月30
      日所為之桃監裁罰字第裁52-DB0000000號裁決書、送達證
      書影本各1 份在卷可憑（參見本院卷第3 頁、第9 頁至第
      11頁 ），是異議人上開違規行為，洵堪認定。
（二）本件異議人係駕駛自用一般小客車違反道路交通處罰條例
      第35條第1 項第1 款之規定，本應吊扣其小型車普通駕駛
      執照1 年（12個月），且異議人於本件違規時已領有職業
      小客車駕駛執照。另依道路交通安全規則第61條第1 項第
      3 款規定，公路機關因汽車駕駛人取得高一級車類之駕駛
      資格者，應換發駕駛執照，並准其駕駛較低級車類之車輛
      ：已領有大貨車駕駛執照者，得駕駛小型車、輕型機器腳
      踏車。而於實務作業上，考領晉級駕駛執照後，僅核給最
      高級（內含多合一之駕駛資格）汽車駕照乙張，原領有較
      低一級之駕駛執照皆回收作廢，並無保留以免造成換補或
      審驗駕照之不便，故異議人未領有小型車普通駕駛執照甚
      明。
（三）揆諸前揭說明，原處分機關為本件吊扣駕駛執照處分時，
      應僅得吊扣其違規或違法當時駕駛車類之駕駛執照，尚不
      得依道路交通處罰條例第68條之規定，因異議人未領有小
      型車駕駛執照，即吊扣其職業大貨車之駕駛執照以代之，
      方屬適法（臺灣高等法院暨所屬法院97年度法律問題座談
      會提案第40號結論可資參照）。然原處分機關竟吊扣異議
      人職業小客車之駕駛執照，此雖可達成完全杜絕異議人將
      來繼續酒醉駕車之目的，惟亦同時造成剝奪異議人駕駛職
      業小客車之結果，對其工作及生活影響甚大，甚而危及其
      就業謀生問題，此所造成之損害，與欲達成目的之利益（
      限制異議人駕駛小型車，以預防酒醉駕駛小型車所造成之
      危害）顯失均衡，顯與行政程序法第7 條第3 款所揭示之
      比例原則有違，復與前揭道路交通管理處罰條例第68條之
      修法意旨亦不相符合。
（四）又道路交通管理處罰條例第68條之規定，既已修正為行為
      人違反道路交通管理處罰條例及道路交通安全規則之規定
      ，應受吊扣駕駛執照之處分時，僅能吊扣其違規當時所駕
      駛車輛之駕駛執照，不能再吊扣其持有各級車類之駕駛執
      照，而行為人如係依憑其所領有之較高級駕駛執照酒後駕
      駛較低級之車輛時，又欠缺得以吊扣受處分人其他各級車
      類駕駛執照之法令依據，是依現行道路交通管理處罰條例
      第68條條文內容，本件異議人持較高等級之職業小客車駕
      駛執照，而酒駕較低等級自用一般小客車之違規，若仍得
      以職業小客車駕駛執照駕駛小型車，或有提高其他用路人
      之風險；或無助於預防將來再犯之虞，惟如前所述，修正
      後之道路交通管理處罰條例第68條，有關駕駛人受吊扣駕
      駛執照處分之規定，既不再吊扣其持有各級車類之駕駛執
      照，則原處分機關，即不得再憑以吊扣其違規車輛以外之
      駕駛執照，苟其因酒駕低等級之自用一般小客車違規，而
      致有漏洞，亦屬執行或立法政策之問題，尚不得為達行政
      目的，而恣意為法律所未明文規定或授權之處分。
五、綜上所述，原處分機關僅能吊扣異議人違規當時所駕駛之車
    輛種類即小型車普通駕駛執照，不得代以吊扣其職業小客車
    駕駛執照，原處分機關未審酌新修正之法律規定，逕對異議
    人裁處吊扣職業小客車駕駛執照12個月之處分，於法即有未
    合，是異議人此部分異議為有理由，自應由本院予以撤銷原
    處分，另行裁處吊扣異議人小型車普通駕駛執照，並施以道
    路交通安全講習，以為適法。
六、據上論斷，應依道路交通管理處罰條例第87條第2 項、道路
    交通案件處理辦法第20條前段，裁定如主文。
中    華    民    國    99    年     7    月    29    日
                        交通法庭  法  官  石蕙慈
以上正本證明與原本無異。
如不服本裁定，應於裁定送達後5 日內向本院提出抗告狀。
                                  書記官  陳亭竹
中    華    民    國    99    年    7     月    29    日

司法院資訊處製作；財團法人民間司法改革基金會備份。
